【裁判字號】    99,台上,3177
【裁判日期】    990527
【裁判案由】    違反毒品危害防制條例等罪
【裁判全文】
最高法院刑事判決            九十九年度台上字第三一七七號
上  訴  人  甲○○
上列上訴人因違反毒品危害防制條例等罪案件，不服台灣高等法
院台中分院中華民國九十九年三月十五日第二審判決（九十九年
度上訴字第一六二號，起訴案號：台灣台中地方法院檢察署九十
八年度毒偵字第三六三六號），提起上訴，本院判決如下：
    主  文
上訴駁回。
    理  由
一、施用第一級毒品部分：
按刑事訴訟法第三百七十七條規定，上訴於第三審法院，非以判
決違背法令為理由，不得為之。是提起第三審上訴，應以原判決
違背法令為理由，係屬法定要件。如果上訴理由書狀並未依據卷
內訴訟資料，具體指摘原判決不適用何種法則或如何適用不當，
或所指摘原判決違法情事，顯與法律規定得為第三審上訴理由之
違法情形，不相適合時，均應認其上訴為違背法律上之程式，予
以駁回。本件上訴人甲○○上訴意旨略稱：(一)、原判決以上訴人
於第一審法院之供述及上訴人所採集之尿液檢驗結果為上訴人不
利之認定。惟上訴人於原審已陳明，本案所採尿液檢驗結果呈嗎
啡陽性反應，係上訴人於民國九十八年七月三十一日施用第一級
毒品殘留體內之餘毒，而此部分犯行已另案由台灣台中地方法院
審理，有一行為受雙重審判及處罰之違法。原判決不採納上訴人
之陳述，仍為上訴人有罪之判決，有判決不適用法則及適用不當
之違背法令。(二)、上訴人於第一次採集尿液送檢及第二次採集尿
液，分別為九十八年七月三十一日和同年八月三日，相隔僅三天
，是所檢驗其嗎啡濃度第一次為二一四五三ng／ml，第二次為一
八九三四ng／ml，相差二五一九ng／ml，亦屬合理。又上訴人係
將毒品注射於體內之方式施用毒品，原判決則以口服嗎啡準則測
度，謂口服嗎啡成分之藥物後二十四小時內，約有施用劑量之六
○％由尿液排出，施用後尿液中檢出嗎啡之最長時間約四日觀之
，何以上開兩者採尿時間相隔三日多，上訴人尿液中之嗎啡濃度
一八九三四ng／ml，而與三日前所採尿液檢出嗎啡濃度二一四五
三ng／ml相去不遠云云，而為不利於上訴人之認定，自有違誤。
(三)、原判決採上訴人在另案（台灣台中地方法院九十八年度訴字
第四四二三號）之陳述，為不利於上訴人之認定，亦有不當等語
。
惟查：原判決認定上訴人有原判決事實欄所記載之施用第一級毒
品犯行，係依憑上訴人於第一審審理中已坦承有該犯行，而上訴
人於九十八年八月三日十七時十分許為警所採之尿液，經送詮昕
科技股份有限公司以氣相層析質譜儀檢驗結果，嗎啡呈陽性反應
，有該公司出具之濫用藥物尿液檢驗報告在卷可稽，足認上訴人
之自白與事實相符。因而維持第一審關於論處上訴人施用第一級
毒品罪刑部分之判決，駁回此部分上訴人在第二審之上訴，已詳
予說明其所憑之證據及認定之理由。而以上訴人雖辯稱：伊於九
十八年八月三日採尿液檢驗結果呈嗎啡陽性反應，係伊於九十八
年七月三十一日施用第一級毒品殘留體內之餘毒，此部分犯行已
另案繫屬在台灣台中地方法院審理，此情伊於警、偵訊及第一審
法院審理時已陳明，本案有一行為受雙重審判及處罰之違法等語
。然查上訴人於第一審行準備程序中坦承有本件犯行，並明確供
述施用之時間、地點、方式，雖其於警詢時否認有此部分犯行，
但於第一審審判期日經審判長訊問其「對於在警詢及準備程序時
所言，有何意見？（逐一提示並告以要旨）」，上訴人仍答：「
剛才準備程序中所言才實在。」、「我認罪，施用的時間、地點
、方式同剛才準備程序中所言」等語。嗣後翻異，已難輕信。且
上訴人於九十八年七月三十一日為警查獲，係於當日十三時許採
尿，其嗎啡檢出濃度為二一四五三ng／ml；而本案上訴人為警採
尿之時間係九十八年八月三日十七時十分許，其嗎啡檢出濃度為
一八九三四ng／ml，有詮昕科技股份有限公司濫用藥物尿液檢驗
報告二紙附卷可稽。按諸口服嗎啡成分之藥物後二十四小時內，
約有施用劑量之六○％由尿液排出，施用後尿液中檢出嗎啡之最
長時間約四日觀之，如上訴人所言屬實，其尿液中檢出之嗎啡濃
度，焉會仍高達一八九三四ng／ml，而與三日前檢出之嗎啡濃度
二一四五三ng／ml相去不遠，足見其所辯係卸責之詞，不足採信
。就上訴人否認犯罪，所辯各節，何以不足採信，於理由內予以
指駁。所為論斷，均有卷存資料可資覆按，從形式上觀察，並無
所謂違背法令之情形。上訴意旨並未依據卷內資料，具體指摘原
判決有何違背法令之情形，仍執陳詞，或就原判決已有調查說明
之事項，或就原審取捨證據及判斷證據證明力之職權行使，徒憑
己意漫指原判決關於此部分違法，再為事實上之爭執，難認係適
法上訴第三審之理由。此部分上訴為違背法律上之程式，應予駁
回。
二、施用第二級毒品部分：
按上訴得對於判決之一部為之；未聲明為一部者，視為全部上訴
。又刑事訴訟法第三百七十六條所列各罪之案件，經第二審判決
者，不得上訴於第三審法院。此觀刑事訴訟法第三百四十八條第
一項、第三百七十六條之規定自明。本件上訴人不服原審判決提
起上訴，並未聲明係對於判決之一部為之，自應視為包括施用第
二級毒品部分全部上訴。惟上訴人施用第二級毒品部分，原判決
認係成立毒品危害防制條例第十條第二項之罪，核屬刑事訴訟法
第三百七十六條第一款之案件。依上開說明，既經第二審判決，
自不得上訴於第三審法院。上訴人竟復一併提起上訴，顯為法所
不許，應予駁回。
據上論結，應依刑事訴訟法第三百九十五條前段，判決如主文。
中    華    民    國  九十九  年    五    月  二十七  日
                      最高法院刑事第一庭
                          審判長法官  董  明  霈
                                法官  林  茂  雄
                                法官  張  祺  祥
                                法官  黃  正  興
                                法官  洪  昌  宏
本件正本證明與原本無異
                                      書  記  官
中    華    民    國  九十九  年    五    月  三十一  日
                                                      Ｅ

司法院資訊處製作；財團法人民間司法改革基金會備份。
